臺灣臺中地方法院刑事判決　　　　　　 100年度訴字第1093號
公　訴　人　臺灣臺中地方法院檢察署檢察官
被　　　告　廖愷寧
上列被告因違反毒品危害防制條例案件，經檢察官提起公訴(100
年度毒偵字第844號)，被告於準備程序中就被訴事實為有罪之陳
述，經告知簡式審判程序之旨，並聽取當事人之意見後，經本院
合議庭裁定由受命法官獨任進行簡式審判程序，判決如下:
    主    文
廖愷寧施用第一級毒品，累犯，處有期徒刑拾月。
    犯罪事實
一、廖愷寧前因施用毒品案件，經本院裁定送觀察、勒戒後，認
    無繼續施用毒品之傾向，於民國90年7月10日執行完畢釋放
    ，並由臺灣臺中地方法院檢察署檢察官以90年度毒偵字第31
    51號為不起訴處分確定。其復於前開觀察、勒戒執行完畢釋
    放後5年內，因施用毒品案件，經本院以94年度訴字第1007
    號判決，分別判處有期徒刑9月(施用第一級毒品)、有期徒
    刑4月(施用第二級毒品)，應執行有期徒刑1年確定。又因施
    用毒品案件，經本院以94年度訴字第3294號判決，分別判處
    有期徒刑1年1月(施用第一級毒品)、有期徒刑7月(施用第二
    級毒品)，應執行有期徒刑1年6月確定。前揭2案，經接續執
    行，於96年5月22日因縮短刑期假釋出監，所餘刑期交付保
    護管束，嗣經減刑，於96年7月16日保護管束期滿，未經撤
    銷假釋，其未執行之刑，視為已執行完畢。詎猶不知悔改，
    基於施用第一級毒品海洛因(下稱海洛因)之犯意，於100年1
    月7日晚上7時許，在其位於臺中市西屯區協和南巷11號住處
    內，以將海洛因置於注射針筒內，再以水稀釋混合後，注射
    於身體血管之方式，施用海洛因1次。嗣於100年1月11日晚
    上9 時許，為警持本院核發之搜索票至其友人黃鎮南在臺中
    市○○區○○路724巷5號住處，執行搜索，適廖愷寧至前揭
    友人住處聊天，經警持臺灣臺中地方法院檢察署檢察官核發
    之鑑定許可書，採集其尿液鑑定，結果呈嗎啡陽性反應，而
    悉上情。
二、案經臺中市政府警察局移送臺灣臺中地方法院檢察署檢察官
    偵查起訴。
    理   由
一、本件被告廖愷寧所犯，非死刑、無期徒刑、最輕本刑為3年
    以上有期徒刑之罪，或高等法院管轄第一審之案件，被告於
    準備程序中，就前揭被訴事實為有罪之陳述，經受命法官告
    以簡式審判程序之旨，並聽取被告與公訴人之意見後，本院
    認無不得或不宜改依簡式審判程序進行之處，爰依刑事訴訟
    法第273條之1第1項、第284條之1，經合議庭評議後，裁定
    本件由受命法官獨任進行簡式審判程序，是本件之證據調查
    ，依刑事訴訟法第273條之2規定，不受同法第159條第1項、
    第161條之2、第161條之3、第163條之1及第164條至170 條
    規定之限制，合先敘明。
二、上開犯罪事實，業據被告廖愷寧於偵查中、本院準備程序及
    審理中均坦承不諱，且被告為警採集之尿液送驗結果，呈嗎
    啡陽性反應一情，有臺灣臺中地方法院檢察署檢察官鑑定許
    可書、臺中市政府警察局刑事警察大隊委託檢驗尿液代號與
    真實姓名對照表、中山醫學大學附設醫院檢驗科藥物檢測中
    心報告日期100年1月28日、實驗編號0000000號之尿液檢驗
    報告各1份在卷可稽。又依文獻記載，施用海洛因後24 小時
    內經由尿液排出之量可達使用劑量之80%，該種毒品於尿液
    中排出之最長時限，受施用劑量、施用方式、個人體質及代
    謝情況等因素影響，因個案而異，一般可檢出之最長時間為
    海洛因服用後2至4天一節，業經行政院衛生署管製藥品管理
    局90年5月4日管檢字第93902號函釋明確。是被告確有於如
    犯罪事實欄所載之時、地施用海洛因之犯行至明。被告自白
    核與事實相符，堪予採信。本案事證已臻明確，被告犯行洵
    堪認定，應予依法論科。
三、按92年7月9日新修正之毒品危害防制條例刪除二犯及三犯之
    規定，一改修法前繁雜之處遇程式，僅將施用毒品者簡化區
    分為初犯、再犯，並認施用毒品者係屬病患性犯人，以觀察
    、勒戒戒除其身癮，並以強制戒治去除其心癮。經觀察、勒
    戒或強制戒治執行完畢釋放後，若係5年後再犯該條例第10
    條施用毒品罪者，與同條例第20條第1項、第2項關於「初犯
    」之處理方式相同，檢察官應先聲請法院裁定令被告入勒戒
    處所觀察、勒戒，並視有無繼續施用毒品傾向，決定應予釋
    放、為不起訴之處分，或應聲請法院裁定令入勒戒處所強制
    戒治；若係5年內「再犯」同條例第10條施用毒品罪者，依
    同條例第23條第2項規定，檢察官則應依法追訴。觀諸該條
    例第20條第3項之修正理由：「觀察、勒戒或強制戒治5年後
    再犯者，顯見前所實施之觀察、勒戒或強制戒治已足以遮斷
    其施用毒品之癮，為期自新及協助其戒除毒癮，對此5年後
    再犯者，爰明定仍適用初犯之規定，先經觀察、勒戒、強制
    戒治之程式。」及同條例第23條第2項之修正理由：「為配
    合簡化施用毒品犯之刑事處遇程式，並鑑於經觀察、勒戒或
    強制戒治執行完畢釋放後5年內再犯者，其再犯率甚高，原
    據以實施之觀察、勒戒及強制戒治既已無法收其實效，自應
    施以刑事處遇。」顯然如施用毒品者係前經觀察、勒戒或強
    制戒治等治療程式執行完畢5年後，始再施用毒品之「初犯
    」，因前所執行之觀察、勒戒或強制戒治已足收戒除毒癮之
    效，自應重新執行觀察、勒戒或強制戒治等治療程序，並於
    治療程式執行完畢後，由檢察官為不起訴處分，毋庸對之追
    訴處罰；反之，在「再犯」之情形，因其先前所為治療程式
    顯未能收戒斷毒癮之效，且考量施用毒品者之再犯率偏高，
    乃簡化其刑事處遇程式，而逕予追訴處罰，不再施以治療程
    式。參酌上開立法理由，修正毒品危害防制條例就施用毒品
    者，祇於「初犯」及「5年後再犯」二種情形，有其追訴條
    件之限制，即須於初犯經觀察、勒戒或強制戒治釋放後，5
    年內均無施用毒品之行為，始能認其前所實施之觀察、勒戒
    或強制戒治已足遮斷毒癮，而得於5年後再犯時，再予適用
    初犯之規定，重行觀察、勒戒等程式。倘5年內已經再犯，
    被依法追訴處罰，縱其第3次（或第3次以上）施用毒品之時
    間在初犯釋放5年以後，即與「5年後再犯」之情形有別，且
    因已於「5年內再犯」，顯見其再犯率甚高，原實施觀察、
    勒戒或強制戒治，已無法收其實效，而無5年戒斷期之存在
    ，自無再經觀察、勒戒及強制戒治之必要，即應依該條例第
    10條處罰，始符新法修正之本旨（最高法院95年度第7次刑
    事庭決議、最高法院95年度台非字第59號、第65號判決意旨
    可資參照）。經查，被告前因施用毒品案件，經本院裁定送
    觀察、勒戒後，認無繼續施用毒品之傾向，於90年7月10 日
    執行完畢釋放，並由臺灣臺中地方法院檢察署檢察官以90
    年度毒偵字第3151號為不起訴處分確定。其復於前開觀察、
    勒戒執行完畢釋放後5年內，因施用毒品案件，經本院以94
    年度訴字第1007號判決，分別判處有期徒刑9月(施用第一級
    毒品)、有期徒刑4月(施用第二級毒品)，應執行有期徒刑1
    年確定。又因施用毒品案件，經本院以94年度訴字第3294
    號判決，分別判處有期徒刑1年1月(施用第一級毒品)、有期
    徒刑7月(施用第二級毒品)，應執行有期徒刑1年6月確定等
    情，有刑案資料查註紀錄表、全國施用毒品案件紀錄表、矯
    正簡表、臺灣高等法院被告前案紀錄表各1份在卷可稽，其
    既於觀察勒戒執行完畢5年內已再為施用毒品犯行，且依法
    為追訴處罰，本次被告復行觸犯毒品危害防制條例第10條第
    1項之罪，自非屬毒品危害防制條例第20條第3項所定「5年
    後再犯」之情形，無再經觀察、勒戒或強制戒治之必要，應
    由檢察官逕行起訴，附此敘明。
四、查海洛因係毒品危害防制條例第2條第2項第1款規定之第一
    級毒品，是核被告所為，係犯同條例第10條第1項之施用第
    一級毒品罪。其施用第一級毒品前持有第一級毒品之低度行
    為，應為施用之高度行為所吸收，不另論罪。而被告因施用
    毒品案件，經本院以94年度訴字第1007號判決，分別判處有
    期徒刑9月(施用第一級毒品)、有期徒刑4月(施用第二級毒
    品)，應執行有期徒刑1年確定。又因施用毒品案件，經本院
    以94年度訴字第3294號判決，分別判處有期徒刑1年1月(施
    用第一級毒品)、有期徒刑7月(施用第二級毒品)，應執行有
    期徒刑1年6月確定。前揭2案，經接續執行，於96年5月22日
    因縮短刑期假釋出監，所餘刑期交付保護管束，嗣經減刑，
    於96年7月16日保護管束期滿，未經撤銷假釋，其未執行之
    刑，視為已執行完畢一情，有臺灣高等法院被告前案紀錄表
    1份附卷可稽，其於有期徒刑執行完畢後5年內，故意再犯本
    件有期徒刑以上之罪，為累犯，應依刑法第47條第1項規定
    ，加重其刑。爰審酌被告有如犯罪事實欄所示施用毒品而經
    觀察、勒戒及刑之執行完畢紀錄，有上開前案紀錄表可參，
    竟再犯本件施用第一級毒品罪，顯見其意志不堅，難以戒絕
    毒癮，且無視於毒品對於自身健康之戕害及國家杜絕毒品犯
    罪之禁令，其行殊值非難，兼衡其為國中肄業之智識程度、
    於檳榔攤工作，月薪新臺幣2萬2000元、與母親、兄弟同住
    ，需負擔母親部分生活費用之生活狀況，犯罪後坦承犯行，
    尚知悔悟，犯罪後態度尚佳、犯罪之動機、目的、手段等一
    切情狀，量處如主文所示之刑。公訴人固以被告前因施用第
    一級毒品犯行，經本院判處有期徒刑1年1月，而對本案具體
    求刑有期徒刑1年2月，惟本院衡酌被告所為施用第一級毒品
    前案，係因適用95年7月1日修正施行前之刑法，以連續犯規
    定，據以加重刑度。是本院認公訴人之求刑核屬過重，應量
    處如主文所示之刑，較為妥適，附此敘明。
據上論斷，應依刑事訴訟法第273條之1第1項、第299條第1項前
段，毒品危害防制條例第10條第1項，刑法第11條前段、第47條
第1項，判決如主文。
本案經檢察官王淑月到庭執行職務。
中    華    民    國   100    年    5     月    30    日
                  刑事第五庭  法  官  林慧欣
以上正本證明與原本無異。
如不服本判決應於收受送達後10日內向本院提出上訴書狀，並應
敘述具體理由；其未敘述上訴理由者，應於上訴期間屆滿後20日
內向本院補提理由書（均須按他造當事人之人數附繕本）「切勿
逕送上級法院」。
                              書記官  鄭淑英
中    華    民    國   100    年    5     月    30    日
附錄本案論罪科刑法條全文
毒品危害防制條例第10條
施用第一級毒品者，處6月以上5年以下有期徒刑。
施用第二級毒品者，處3年以下有期徒刑。